【裁判字號】    96,簡上,174
【裁判日期】    951016
【裁判案由】    家庭暴力防治法等
【裁判全文】
臺灣雲林地方法院刑事判決             96年度簡上字第174號
上  訴  人
即  被  告  乙○○
上列被告因家庭暴力防治法等案件，不服本院虎尾簡易庭96年度
虎簡字第168 號中華民國96年7 月9 日第一審判決（聲請案號：
96年度偵字第1244號），提起上訴，本院管轄之第二審合議庭判
決如下：
    主      文
原判決撤銷。
乙○○以非法方法，剝奪人之行動自由，處有期徒刑月，如易
科罰金，以新臺幣壹仟元折算壹日，減為有期徒刑壹月又拾伍日
，如易科罰金，以新臺幣壹仟元折算壹日。緩刑貳年，緩刑期內
付保護管束。
    事實及理由
一、犯罪事實：
    乙○○與甲○○係夫妻關係，為家庭暴力防治法第3條第1款
    所定之成員。乙○○前於民國95年9月24 日因傷害甲○○之
    不法侵害行為，本院已據甲○○之聲請，於95年10月17日，
    依修正前家庭暴力防治法第13條第2 項第1 款、第2 款等規
    定，以95年度家護字第376 號裁定核發民事通常保護令，令
    乙○○不得對甲○○實施身體或精神上不法侵害、不得直接
    或間接對甲○○為騷擾之聯絡等行為、期間為1 年。詎乙○
    ○明知有上開保護令之存在，竟仍基於違反前開保護令及妨
    害自由之犯意，於96年2 月18日7 時10分許，在雲林縣虎尾
    鎮惠來里2 鄰惠來25-25 號甲○○住處內，守在甲○○房間
    門口，不讓甲○○出門上班，因而剝奪其行動之自由，以此
    方式不法侵害並騷擾甲○○。嗣經甲○○報警處理後，乙○
    ○始讓甲○○離去，共計剝奪甲○○行動自由達數分鐘之久
    。
二、認定犯罪事實所憑證據及理由：
  (一)按被告以外之人於審判外之陳述，雖不符前4 條之規定，而
    經當事人於審判程序同意作為證據，法院審酌該言詞陳述或
    書面陳述作成時之情況，認為適當者，亦得為證據，刑事訴
    訟法第159 條之5 第1 項定有明文。其立法意旨在於傳聞證
    據未經當事人之反對詰問予以核實，原則上先予排除。惟若
    當事人已放棄反對詰問權，於審判程序中表明同意該等傳聞
    證據可作為證據，基於尊重當事人對傳聞證據之處分權，及
    證據資料愈豐富，愈有助於真實發見之理念，且強化言詞辯
    論主義，使訴訟程序得以順暢進行，上開傳聞證據亦均具有
    證據能力。查，證人即告訴人甲○○於警詢中之陳述雖係被
    告以外之人於審判外之陳述，屬傳聞證據，且不符合第159
    條之1 至第159 條之4 之規定，惟被告乙○○於本院準備程
    序中同意該警詢筆錄作為證據使用，本院審酌該證據資料作
    成時之情況，均無不法之情事，且與待證事實具有關聯性，
    認為適宜作為本案之證據，依前揭規定，有證據能力，合先
    敘明。
  (二)上開犯罪事實，業據被告於本院準備程序及審理中均坦承不
    諱，核與告訴人甲○○指訴之情節相符，復有臺灣雲林地方
    法院95年度家護字第376 號民事通常保護令1 紙在卷可憑，
    事證明確，被告犯行洵堪認定，應依法論科。
三、論罪科刑之理由：
  (一)被告行為後，家庭暴力防治法已於96年3 月5 日修正，並於
    96年3 月28日公布施行，原家庭暴力防治法第50條違反保護
    令罪之處罰規定，已移至同法第61條；原第30條第1 項之規
    定已移至第同法38條第1 項，經核上開修正僅作條次移列及
    部分文字修改，未涉及刑罰法律之變更，不生新舊法比較問
    題，依一般法律適用原則，應適用裁判時法（最高法院95年
    11 月7日第21次刑事庭會議決議參照）。
  (二)被告與告訴人間為夫妻關係，有被告個人基本資料查詢結果
    1 紙在卷足憑，2 人間具有家庭暴力防治法第3 條第1 款所
    定之家庭成員關係，是核被告所為，係犯家庭暴力防治法第
    61條第1 款、第2 款之違反保護令罪及刑法第302 條第1 項
    之剝奪他人行動自由罪，被告對告訴人為前述妨害自由之犯
    行，應屬家庭暴力防治法第2 條第2 項之家庭暴力罪。被告
    所犯上開罪名間，係1 行為觸犯數罪名，為想像競合犯，應
    依刑法第55條之規定，從一較重之剝奪他人行動自由罪處斷
    。
  (三)爰審酌被告已收受本件民事通常保護令，明知該保護令禁止
    其對告訴人實施身體或精神上不法侵害、亦不得直接或間接
    對證人為騷擾之聯絡等行為，竟漠視法院核發之保護令而為
    前述犯行，行為實有不當，惟犯後尚能坦承犯行，態度良好
    ，暨被告已與告訴人達成和解，取得告訴人之原諒，有刑事
    陳報狀、和解書及悔過書各1 紙在卷可查，堪信被告業已真
    心悔悟等一切情狀，量處如主文所示之刑，並諭知易科罰金
    之折算標準。復依中華民國96年罪犯減刑條例第2 條第1 項
    第3 款、第7 條、及第9 條之規定，於裁判時依法減其宣告
    刑2 分之1 為如主文所示，並諭知易科罰金之折算標準。
  (四)被告未曾受有期徒刑以上刑之宣告，有臺灣高等法院被告前
    案紀錄表在卷可稽，犯後已與告訴人達成和解，告訴人亦表
    示原諒被告，已論述如前，足認被告現已真心悔改，歷此偵
    、審程序及刑之宣告後，當知所警惕，應無再犯之虞，本院
    認對其宣告之刑以暫不執行為當，併依刑法第74條第1 項第
    1 款規定，予以宣告緩刑2 年，以啟自新。又犯家庭暴力罪
    或違反保護令罪而受緩刑之宣告者，在緩刑期內應付保護管
    束，家庭暴力防治法第38條第1 項定有明文，爰依上開規定
    諭知被告在緩刑期內付保護管束。
四、撤銷改判之理由：
    原審以被告犯罪事證明確，予以論罪科刑，固非無見，惟被
    告犯罪後，中華民國96年罪犯減刑條例業於96年7 月4 日公
    布，同年月16日施行，被告犯罪時間在96年4 月24日之前，
    且無該條例所規定不予減刑之除外情事，自應依該條例予以
    減刑，原審未及審酌上情，即有未洽。被告上訴意旨雖以原
    審量刑過輕為由提起上訴，雖無理由，惟原判決既有上開違
    誤，自應由本院予以撤銷改判。
五、應適用之法律：
    應依刑事訴訟法第455 條之1 第1 項、第3 項、第369 條第
    1 項前段、第364 條、第299 條第1 項前段，家庭暴力防治
    法第61條第1 款、第2 款、第38 條第1 項，刑法11 條、第
    302 條第1 項、第55條、第41條第1 項前段、第74 條第1項
    第1 款，刑法施行法第1 條之1 ，中華民國96年罪犯減刑條
    例第2 條第1 項第3 款、第7 條，第9 條，判決如主文。
本案經檢察官丙○○到庭執行職務。
中    華    民    國    95    年    10    月    16    日
                  刑事第五庭    審判長法  官 侯 廷 昌
                                      法  官 藍 家 偉
                                      法  官 王 紹 銘
以上正本證明與原本無異。
不得上訴。
                                      書記官 洪 秀 虹
中    華    民    國    96    年    10    月    16    日
附錄論罪科刑條文：
中華民國刑法第302條
（剝奪他人行動自由罪）
私行拘禁或以其他非法方法，剝奪人之行動自由者，處5 年以下
有期徒刑、拘役或3 百元以下罰金。
因而致人於死者，處無期徒刑或7 年以上有期徒刑，致重傷者，
處3 年以上10年以下有期徒刑。
第 1 項之未遂犯罰之。
家庭暴力防治法第61條
違反法院依第14條第1 項、第16條第3 項所為之下列裁定者，為
本法所稱違反保護令罪，處3 年以下有期徒刑、拘役或科或併科
新臺幣十萬元以下罰金：
一、禁止實施家庭暴力。
二、禁止騷擾、接觸、跟蹤、通話、通信或其他非必要之聯絡行為。
三、遷出住居所。
四、遠離住居所、工作場所、學校或其他特定場所。
五、完成加害人處遇計畫。


司法院資訊處製作；財團法人民間司法改革基金會備份。
